【裁判字號】    98,交聲,1737
【裁判日期】    980527
【裁判案由】    違反道路交通管理處罰條例聲明異議
【裁判全文】
臺灣臺北地方法院交通事件裁定        98年度交聲字第1734號
原處分機關  臺北市交通事件裁決所
異  議  人
即受處分人  甲○○
上列異議人即受處分人因違反道路交通管理處罰條例案件，對於
臺北市交通事件裁決所於民國九十八年四月二十一日所為如附表
裁決書案號所示之原處分 (原舉發案號：如附表原舉發單號所示
)，均聲明異議，本院裁定如下：
    主  文
異議均駁回。
    理  由
一、按道路交通管理處罰條例案件之處罰，受舉發違反道路交通
    管理事件之被通知人，認為受舉發之違規行為應歸責他人者
    ，應於通知單記載之應到案日期前，檢附相關證據及足資辨
    識、通知應歸責人之證明文件，向處罰機關告知應歸責人，
    處罰機關應即另行通知應歸責人到案依法處理。逾期未依規
    定辦理者，仍依本條例各該違反條款規定處罰，道路交通管
    理處罰條例第八十五條第一項及違反道路交通管理事件統一
    裁罰標準及處理細則第三十六條分別定有明文。易言之，如
    汽車駕駛人，為警當場攔停者，處罰機關固應對汽車之駕駛
    人為處罰，惟若舉發機關並非當場對該部汽車攔停，而係以
    科學儀器取得違規證據資料（如照相機、測速器）或逾期未
    繳納停車費，由原舉發機關逕行舉發者，舉發機關只能對汽
    車所有人掣單舉發，而如經舉發之汽車所有人在舉發通知單
    上所載之應到案日期前到案，並告知處罰機關違規駕駛人姓
    名、身分證統一編號及住址者，處罰機關應即處罰該違規駕
    駛人，而如汽車所有人未於應到案日期前到案或雖於應到案
    日期前到案，而未告知處罰機關實際之違規駕駛人者，處罰
    機關仍應依道路交通管理處罰條例第八十五條第一項後段之
    規定，對車輛所有人加以處罰。
二、原處分意旨略以：異議人即受處分人甲○○所有車號KH-979
    8號自小客車（下稱系爭汽車）於民國九十七年十一月十八
    日晚間九時二十六分許、同年十二月三日上午十一時二十四
    分許、同年十二月六日晚間八時十二分許，在臺中市○○路
    及河南路道路收費停車場停車不依規定繳費，經臺中市交通
    局分別於九十八年二月二十四日、三月十一日及三月十六日
    以府交停字第1G0000000號、第1G0000000號及第1G0000000
    號舉發，均依道路交通管理處罰條例第五十六條第二項規定
    ，各處罰鍰新臺幣（下同）三百元。另於九十八年一月六日
    上午十一時十五分許在臺中市○○○路，因「在禁止臨時停
    車處所停車」，經臺中市警察局第一分局以科學儀器採證後
    ，於九十八年一月十三日以中市警交字第G9H007155號掣單
    舉發，依道路交通管理處罰條例第五十六條第一項第一款規
    定，處罰鍰一千二百元，異議人均未於舉發單上所載應到案
    日期即九十八年三月二十六日、四月十日、四月十五日及二
    月十二日向原處分機關臺北市交通裁決所到案提出申訴，亦
    未依法繳納罰鍰，原處分機關乃分別依道路交通管理處罰條
    例第五十六條第二項及同條第一項第一款之規定，分別於九
    十八年四月二十一日以北市裁罰字第裁22-1G0000000號、第
    裁22-1G0000000號、第裁22-1G0000000號、第裁22-G9H0071
    55號裁決書，各處異議人罰鍰三百元或一千二百元，異議人
    於九十八年四月二十一日收受裁決書後，隨即於同日提出本
    件聲明異議等語。
三、異議人聲明異議意旨略以：系爭汽車係伊授權案外人莊宇傑
    以伊名義購買、登記後使用，伊已於九十六年十一月六日授
    權莊宇傑將系爭汽車出售予案外人林宏文，並於當日交由林
    宏文使用，詎林宏文於取得系爭汽車後，即失去聯絡，且未
    依約辦理該車之過戶手續，並蓄意不繳納停車費用造成多項
    違規罰鍰，其中十七件因仍於應到案日期內，得以申訴歸責
    於林宏文，本案四件則因已逾越應到案期日，已無法歸責於
    林宏文，為此聲明異議云云。
四、查本件登記為異議人所有之系爭汽車，曾於九十七年十一月
    十八日晚間九時二十六分許、同年十二月三日上午十一時二
    十四分許、同年十二月六日晚間八時十二分許，在臺中市○
    ○路及河南路道路收費停車場停車而不依規定繳費。另於九
    十八年一月六日上午十一時十五分許在臺中市○○○路，因
    「在禁止臨時停車處所停車」，經臺中市警察局第一分局以
    科學儀器採證等情，為異議人所不爭執，並有臺中市交通局
    府交停字第1G0000000號、第1G0000000號、第1G0000000號
    及臺中市警察局中市警交字第G9H007155號舉發通知單各一
    紙附卷可稽。而上開舉發通知單分別已於應到案日期即九十
    八年三月二十六日、四月十日、四月十五日及二月十二日前
    之九十八年三月二日、三月十八日、三月十三日及一月十四
    日送達於異議人所居住之臺北市○○區○○路235巷35號6樓
    之1，並由異議人之受僱人即大廈管理員余幸佳收受無誤，
    此亦有臺中市政府送達證書三紙及臺灣郵政掛號郵件收件回
    執一紙在卷可參。則異議人所辯登記為其所有之系爭汽車於
    上開四紙舉發通知單上所載時、地所為前揭交通違規事件，
    實際均係案外人林宏文所為等語縱屬實在，惟前揭遭舉發之
    違規事實，均係道路交通管理處罰條例第七條之二第一項第
    三款、第七款所規定之逕行舉發案件，依同條第四項之規定
    ，應以汽車所有人為被通知人製單舉發，若異議人認前揭交
    通違規事實非其所為，而應歸責於案外人林宏文，異議人即
    應依道路交通管理處罰條例第八十五條第一項之規定，於所
    收受舉發通知單上所載應到案日期前，檢附相關證據及足資
    辨識、通知應歸責人之證明文件，向原處分機關告知應歸責
    人，而由原處分機關另行通知應歸責人到案依法處理，卻自
    承係遲至上開四件交通違規案件應到案期日後之九十八年四
    月二十一日始持其與案外人林宏文之汽車買賣契約書等證物
    ，向原處分機關告知應歸責人，以致原處分機關無從改罰該
    違規駕駛人，自可歸責於異議人，則原處分機關乃依道路交
    通管理處罰條例第八十五條第一項後段之規定，以異議人逾
    期未依規定告知應歸責人，仍應依道路交通管理處罰條例第
    五十六條第二項及同條第一項第一款之規定，就如附表所示
    四件交通違規事件，各裁處車輛所有人即異議人罰鍰三百元
    及一千元不等，與法並無不合，異議人仍執陳詞，指摘原處
    分違法，為無理由，均應予駁回。
五、據上論斷，應依道路交通案件處理辦法第十八條，裁定如主
    文。
中    華    民    國    98    年    5    月    27    日
                  臺灣臺北地方法院交通法庭
                              法  官  劉秀君
上正本證明與原本無異。
如不服本裁定，應於裁定送達後5日內向本院提出抗告狀。
                              書記官  吳俊龍
中    華    民    國    98    年    5     月    27    日
附表：
┌──┬─────┬─────┬─────┬────┬─────┬──────┬─────┬─────┐
│編號│本院案號（│原舉發單號│裁決書案號│違規時間│違規地點  │違規事實    │違反法條（│處罰主文  │
│    │98交聲字）│          │（北市裁罰│        │          │            │道路交通管│（新臺幣）│
│    │          │          │字）      │        │          │            │理處罰條例│          │
│    │          │          │          │        │          │            │）        │          │
├──┼─────┼─────┼─────┼────┼─────┼──────┼─────┼─────┤
│01  │1734      │臺中市政府│第裁22-1G0│97/11/18│臺中市○○○○道路收費停│第五十六條│三百元    │
│    │          │府交停字第│383762號  │21:26   │路（公益路│車處所停車經│第二項    │          │
│    │          │1G0000000 │          │        │-向上路） │催繳不依規定│          │          │
│    │          │號        │          │        │          │繳費        │          │          │
├──┼─────┼─────┼─────┼────┼─────┼──────┼─────┼─────┤
│02  │1735      │臺中市政府│第裁22-1G0│97/12/03│臺中市○○○○道路收費停│第五十六條│三百元    │
│    │          │府交停字第│392941號  │11:24   │路（大業路│車處所停車經│第二項    │          │
│    │          │1G0000000 │          │        │-向上路） │催繳不依規定│          │          │
│    │          │號        │          │        │          │繳費        │          │          │
├──┼─────┼─────┼─────┼────┼─────┼──────┼─────┼─────┤
│03  │1736      │臺中市政府│第裁22-1G0│97/12/06│臺中市○○○○道路收費停│第五十六條│三百元    │
│    │          │府交停字第│394821號  │20:12   │路（大業路│車處所停車經│第二項    │          │
│    │          │1G0000000 │          │        │-向上路） │催繳不依規定│          │          │
│    │          │號        │          │        │          │繳費        │          │          │
├──┼─────┼─────┼─────┼────┼─────┼──────┼─────┼─────┤
│04  │1737      │臺中市警察│第裁22-G9H│98/01/06│臺中市五權│在禁止臨時停│第五十六條│一千二百元│
│    │          │局中市警交│007155號  │11:15   │西路      │車處所停車  │第一項第一│          │
│    │          │字第G9H007│          │        │          │            │款        │          │
│    │          │155號     │          │        │          │            │          │          │
└──┴─────┴─────┴─────┴────┴─────┴──────┴─────┴─────┘


司法院資訊處製作；財團法人民間司法改革基金會備份。
